臺灣花蓮地方法院民事判決  
111年度花簡字第99號
原      告  羅振華  
訴訟代理人  吳明益律師
            闕言霖律師
被      告  徐建紅  
訴訟代理人  陳鈺林律師
上列當事人間請求損害賠償等事件，本院於民國111年3月3日言
詞辯論終結，判決如下：
    主  文
被告應給付原告新臺幣15,000元，及自民國110年11月22日起至
清償日止，按年息5%計算之利息。
原告其餘之訴駁回。
訴訟費用由被告負擔百分之3，餘由原告負擔。
本判決主文第一項得假執行。但被告若以新臺幣15,000元為原告
供擔保，得免為假執行。
    事實及理由
一、原告起訴主張：兩造於民國108年5月9日結識，被告明知自
    己已婚，卻蓄意隱瞞自身婚姻狀態，向原告佯稱單身，係來
    台依親，致原告陷於錯誤，而與被告於108年5月24日起至10
    9年1月6日期間成為男女朋友，原告基於考量與被告結婚、
    長遠交往之可能性，在此段期間內多次提供金錢給原告花用
    ，總計給付約新臺幣（下同）269,300元。然在兩造交往期
    間，原告逐漸察覺被告有所隱瞞，於109年1月6日，要求被
    告提供身分證件核實婚姻狀態，兩人爭執後被告仍堅稱單身
    ，兩造遂不歡而散。於110年2月19日為求確認被告婚姻狀況
    ，原告側錄兩造對話內容，並確認被告實已婚，然原告認兩
    造當初係以結婚為前提交往，被告「婚姻關係之有無」，實
    為重要之事實基礎，亦為原告是否資助財物之重要考量因素
    ，是原告上開贈與之意思表示有重大動機錯誤，應得按民法
    第88條撤銷贈與之意思表示，並按民法第179條請求被告返
    還不當得利；且被告所為致令原告受有精神痛苦，原告應得
    依民法第195條之規定，請求被告賠償其精神損害計200,000
    元。爰依民法第184條第1項、第195條第1項、第88條、第17
    9條請求被告賠償其損害等語。並聲明：被告應給付原告新
    臺幣469,300元及自起訴狀繕本送達翌日起至清償日止，按
    年息5%計算之利息。
二、被告則以：原告主張撤銷贈與之意思表示已逾1年之除斥期
    間，應已不得主張；且兩造交往期間，始終未論及婚嫁，原
    告亦無法舉證被告有欺瞞已婚行為，況兩造是因為彼此有好
    感而成為男女朋友，進而於交往中自然發生性關係，原告並
    非因為認被告未婚而與被告性交。原告此部份之主張純係個
    人意見，於法無據等語置辯。並聲明：原告之訴駁回。
三、本院之判斷：
　㈠原告主張撤銷贈與意思表示已逾1年之除斥期間
　⒈按意思表示之內容有錯誤，或表意人若知其事情即不為意思
    表示者，表意人得將其意思表示撤銷之。但以其錯誤或不知
    事情，非由表意人自己之過失者為限。次按前二條之撤銷權
    ，自意思表示後，經過一年而消滅，民法第88條第1項、第9
    0條分別定有明文。
　⒉查原告固主張因重大動機錯誤，欲撤銷其於108年5月24日至1
    09年1月6日間贈與被告財物之意思表示，並按不當得利相關
    規定請求被告返還269,300元云云；惟查，原告為前開諸意
    思表示距原告於110年10月22日起訴表示欲撤銷，已逾1年之
    除斥期間，原告自不得行使前開撤銷權，是原告此部份之主
    張，自屬無據，並不可採。
　㈡被告應給付原告精神慰撫金15,000元
　⒈按因故意或過失，不法侵害他人之權利者，負損害賠償責任
    。故意以背於善良風俗之方法，加損害於他人者亦同；不法
    侵害他人之身體、健康、名譽、自由、信用、隱私、貞操，
    或不法侵害其他人格法益而情節重大者，被害人雖非財產上
    之損害，亦得請求賠償相當之金額，民法第184條第1項、第
    195條第1項前段分別定有明文；又男女交往同居之對象是否
    已婚，涉及是否為法秩序所允許，自屬男女交往關係自主權
    之重要事項。倘刻意隱瞞已婚身分，致他方陷於錯誤而同意
    與之交往甚至同居，顯然侵害對方之感情意思決定自主權，
    行為人之手段仍屬背於善良風俗，而具不法性。次按人格權
    遭遇侵害，受有精神上之痛苦，而請求非財產上損害賠償，
    其核給之標準，須以相當金額為限，而所謂相當，自應以實
    際加害情形與其人格權之影響是否重大，及被害人之身分地
    位與加害人經濟狀況等關係定之（最高法院47年台上字第12
    21號、86年度台上字第3537號民事裁判意旨參照）。又慰藉
    金之賠償須以人格權遭遇侵害，使精神上受有痛苦為必要，
    其核給之標準固與財產上損害之計算不同，然非不可斟酌雙
    方身分資力與加害程度，及其他各種情形核定相當之數額（
    最高法院51年台上字第223號民事裁判意旨參照）。
　⒉原告主張被告刻意隱瞞已婚身分與其交往達半年以上，並有
    發生性行為，使以婚姻長久交往關係為前提之原告受有精神
    上痛苦，業據提出兩造間對話錄音譯文為證，該譯文顯示兩
    造對話以：「被告：我有沒有婚姻，那是我個人的事情，我
    可以私下的事情，我沒有必要向外面宣示，我在法律上也可
    以不用對外宣示」「原告：但是你跟我交往，你必須跟我說
    明」「被告：這是我個人的隱私」，…（4分11秒）「原告：
    可是這中間你隱瞞你的婚姻狀況」「被告：我的婚姻沒有必
    要向外面宣示，那是我個人的隱私」，…（14分15秒）「原
    告：你錯了，你必須表明自己是單身」「被告：那你當初就
    要跟我查清楚有沒有婚姻」「原告：你到最後一天要走的時
    候，還跟我講你是單身！」「被告：我有沒有單身，那是我
    個人的事情」「原告：跟我有關係」，…（27分40秒）「被
    告：我有沒有丈夫？我不講，那是我個人的隱私，一大堆人
    都說他沒有老公，這很正常，聊天說，你有沒有老公？我沒
    有老公啊！這很正常。那我請問你，當初跟我交往的時候，
    你為什麼不查清楚？現在爭論這個事情，鑽這個牛角尖，有
    意義嗎?」（見本院卷14-17頁），顯見被告於兩造交往時確
    有蓄意隱瞞其已婚身分與被告交往，致原告係基於認定被告
    未婚之情況下，對被告付出感情、勞力、金錢，並於嗣後發
    見被告係已婚時，受到遭付出感情之人欺瞞之精神上傷害，
    自屬侵害原告之感情意思決定自主權無疑，是原告主張被告
    侵害其人格權，並請求被告賠償其因精神痛苦所受之損害，
    自屬有據。
　⒊本件因被告上開隱瞞已婚身分之行為，侵害原告之感情意思
    自主決定權，致原告身心受有相當程度之痛苦，已如前述，
    兩者間具有相當因果關係，揆諸上揭法條及判決意旨，原告
    請求被告應賠償其因此所受之非財產上之損害，即屬有據。
    本院審酌原告因系爭事件，精神上受有相當程度之痛苦。兼
    衡被告不法侵害之情節，暨其與原告身分、家庭、經濟狀況
    ，並依職權調閱兩造稅務電子閘門資料查詢表，認原告請求
    被告賠償15,000元應屬適當，逾此範圍之請求，則為無理由
    。
四、末按給付無確定期限者，債務人於債權人得請求給付時，經
    其催告而未為給付，自受催告時起，負遲延責任。其經債權
    人起訴而送達訴狀，或依督促程序送達支付命令，或為其他
    相類之行為者，與催告有同一之效力。民法第229條第2項定
    有明文。又遲延之債務，以支付金錢為標的者，債權人得請
    求依法定利率計算之遲延利息。但約定利率較高者，仍從其
    約定利率。應付利息之債務，其利率未經約定，亦無法律可
    據者，週年利率為百分之5。民法第233條第1項、第203條亦
    有明文。本件原告請求有理由部分，併請自刑事附帶民事起
    訴狀繕本送達翌日（即110年11月22日，本院卷37-39頁）起
    至清償日止，按年息百分之5計算之利息，依上開規定，亦
    有理由，併予准許。
五、綜上，原告依民法第184條第1項、第195條第1項之規定，請
    求被告給付15,000元，及自110年11月22日起至清償日止，
    按年息百分之5計算之利息，為有理由，應予准許，逾此範
    圍外之請求，則屬無據，應予駁回。
六、本件係就民事訴訟法第427條規定之簡易訴訟事件所為被告
    敗訴之判決，依同法第389條第1項第3款規定，應依職權宣
    告假執行，並依職權宣告被告得預供擔保而免為假執行。
七、訴訟費用負擔之依據：民事訴訟法第79條。　　
中　　華　　民　　國　　111 　年　　3 　　月　　11 　 日
                  花蓮簡易庭  法　官　蔡培元
以上正本係照原本作成。
如不服本判決，應於判決送達後20日內，向本院提出上訴狀，並
按應送達於他造之人數提出繕本或影本，及繳納第二審裁判費。
中　　華　　民　　國　　111 　年　　3 　　月　　11　　日
                              書記官　謝佩真